【裁判字號】    93,聲判,9
【裁判日期】    950929
【裁判案由】    聲請交付審判
【裁判全文】
臺灣苗栗地方法院刑事裁定           93年度聲判字第9號
聲  請  人  丁○○
代理人  陳俊傑律師
被      告  甲○○
            乙○○
            戊○○
            庚○○
上列聲請人因告訴被告等詐欺等案件，不服臺灣高等法院臺中分
院檢察署檢察長駁回再議之處分（93年度上聲議字第672 號），
聲請交付審判，本院裁定如下：
    主  文
聲請駁回。
    理  由
一、按「上級法院檢察署檢察長或檢察總長認再議為無理由者，
    應駁回之。」；「告訴人不服前條之駁回處分者，得於接受
    處分書後十日內委任律師提出理由狀，向該管第一審法院聲
    請交付審判」；「聲請交付審判之裁定，法院應以合議行之
    」、「法院認交付審判之聲請不合法或無理由者，應駁回之
    」刑事訴訟法第258 條前段、第258 條之1 、第258 條之3
    第1 項、第2 項前段，分別定有明文。
二、本件聲請人丁○○以被告甲○○、乙○○、戊○○、庚○○
    等4 人共同涉犯偽造文書案件，向臺灣苗栗地方法院檢察署
    檢察官提出告訴，經該署檢察官以92年度偵字第1291號為不
    起訴處分後，聲請人不服，聲請再議，亦經臺灣高等法院臺
    中分院檢察署以94年度上聲議字第672 號處分書駁回再議。
    嗣聲請人於93年5 月27日收受駁回再議處分書後，委任陳俊
    傑律師於同年6 月4 日聲請交付審判，有附卷送達證書及委
    任狀為憑。
三、聲請交付審判意旨略以：
    民國90年間，被告庚○○、戊○○、乙○○係擔任苗栗縣政
    府建設局局長、建設局建管課技佐、建設局都市計畫課技士
    之職，均為依法令從事公務之人，而聲請人丁○○之妻陳芳
    仁所有坐落苗栗縣頭份鎮○○段708 號土地（其地上建物門
    牌為頭份鎮新華里六合二村20號），與被告甲○○所有建物
    門牌為頭份鎮新華里六合二村19號毗鄰而居，因雙方曾有糾
    紛，聲請人乃於其上述建物前之私人土地上，修砌一道約10
    公分高、5 公分寬、1.5 公尺長之矮磚牆，上述公務員3 人
    為圖利甲○○，而4 人謀議共同於90年9 月12日將聲請人屋
    前之矮磚牆拆除前之某時，偽造陳芳仁於72年11月間，申請
    上述建物增建而提出於苗栗縣政府存檔之建築展示成果圖上
    「道路退縮」之顏色標示（即原圖上於道路退縮欄並未著上
    橘黃色，但執行拆除時公務員卻提出著有橘黃色之圖示），
    另並於90年9 月25日以90建都字第90Ｅ0011348 號函，違法
    註銷該府建設局於90年7 月25日以90建都字第90Ｅ009082
    號所核准之建築線指示通知，並依據上述偽造之文書，認定
    聲請人屋前之矮磚牆係屬違章之道路障礙，而於90年9 月12
    日將聲請人屋前之矮磚牆予以拆除，而被告甲○○僅係該違
    章案件之檢舉人，竟能收受註明執行拆除時間之通知，亦不
    單純。因認被告等涉有刑法第216 條、220 條、210 條之偽
    造文書罪，及貪污治罪條例第6 條第4 款圖利私人罪等罪嫌
    ，經訴請台灣苗栗地方法院檢察署檢察官偵查結果，為不起
    訴處分，從而聲明不服原處分而聲請再議，復經台灣高等法
    院台中分院檢察署駁回上開再議之聲請，爰向本院聲請交付
    審判等情。
四、訊之被告甲○○、乙○○、戊○○、庚○○4 人均否認上揭
    犯行。而綜觀聲請交付審判意旨，係以聲請人之妻陳芳仁於
    72年11月間，申請坐落於苗栗縣頭份鎮○○段708 號土地上
    （其地上建物門牌為同鎮新華里六合二村20號）建物之增建
    ，有提出建築圖於苗栗縣政府存檔，而其自存之建築圖上「
    道路退縮」部分並未著色，而執行拆除時公務員所提出之建
    築圖面於該「道路退縮」部分著有橘黃色，因認被告等人擅
    自在該建築圖上著色，涉犯有刑法第216 條、220 條、210
    條之偽造文書罪，及貪污治罪條例第6 條第4 款圖利私人罪
    等罪嫌。經查：
    (一)關於「道路退縮」部分之顏色有無經更改之調查：
      經原地檢署檢察官調查，執行拆除系爭矮磚牆之被告戊○○辯稱係依原檔案圖所示執行拆除工作等語，而原地檢署
      向苗栗縣政府調取陳芳仁於72年間，申請住宅增建案之原
      卷資料，其所附陳芳仁增建住宅工程平面立面面積計算圖
      示，於圖例上之「道路退縮」欄確實有著上橘黃之顏色無
      訛，且於面積計算欄另有道路扣除之面積計算數據，即道
      路扣除面積為25.9平方公尺之記載，核與證人即繪製該圖
      示之錦豐建築師事務所內之職員己○○於偵訊中證述：伊
      曾經看過該圖示，當時該圖示上有上顏色，而道路退縮部
      分也有上顏色等語（詳見92偵字第1291號卷第38頁）相符
      ，另證人即當時擔任苗栗縣政府建設局建管課課長之丙○○證述：有關系爭道路障礙，之前即經副局長研析，結論
      認為該處有影響道路交通，該路既為既成道路性質，所以
      認為是違建，而道路退縮之認定，除依據圖例上所著顏色
      外，並應有計算之面積等情，原地檢署檢察官爰認被告戊○○所辯稱情節無誤。就此爭點，原地檢署檢察官已為相
      當之調查，其調查結果，不能證明被告等4 人有擅自在該
      建築圖上著色之行為。
    (二)調查「道路退縮」部分有無經人擅自著色之實益：
      1.刑法偽造文書罪須以致生損害於公眾或他人為其要件；
        另貪污治罪條例第6 條第1 項第4 款之公務員圖利罪，
        則須以有人得不法利益為要件，此觀諸上開規定自明。
      2.原地檢署檢察官調查認：聲請人雖主張其原有圖示，於
        圖例上之「道路退縮」並無著上顏色，然聲請人對於其
        圖示上仍有面積計算欄，且有道路扣除面積為25.9平方
        公尺之記載數據一節並無異見，是姑不論聲請人所謂之
        原始圖示上有無著上顏色，而圖示上既然有道路扣除面
        積為25.9平方公尺之記載，苟無「道路退縮」之相關顏
        色標記，則記載道路扣除之面積計算數據，有何意義等
        情；而台灣高等法院台中分院檢察署亦調查認：苗栗縣
        政府建設局90年9 月4 日以建管字第90E0010472號函：
        「台端所有坐落於頭份鎮○○○段634 地號，其中25.9
        平方公尺，於72年申請增建二樓時，已扣除當道路使用
        （如附影本圖），構築該地之障礙物屬實質違建物，請
        於本（9） 月10日自動拆除」等情，即認定聲請人構築
        矮牆之地縱為私有地，但業已於七十二年提供為道路通
        行使用，即不得任意構築障礙物甚明等情。依上開調查
        結果，檢察官已查明苗栗縣政府認定該「道路退縮」部
        分，屬於原圖上所載道路扣除面積為25.9平方公尺之範
        圍內，同時該「道路退縮」部分自須著有顏色始與道路
        扣除面積之數據記載相符。
      3.承上，苗栗縣政府既依原核准建築圖載示之意旨，而為
        上開認定，則舖設於該範圍內之實質違建即系爭矮磚牆
        即屬須予拆除，不因該部分有無著色以利於辨認而有所
        不同，上開拆除乃屬執行拆除公務所當為，既無人因而
        受有不法之損害，亦無人因此而受有不法利益，是以相
        關人員縱有將上開部分，參照原核准建築圖有關數據記
        載及全圖意旨，而逕予著色之行為，核屬利於拆除作業
        上辨識之公務上便宜方法，並未影響苗栗縣政府原核准
        建築圖之意旨，核與聲請人所告訴上開罪名之構成要件
        不符。是以，無論該部分有無於事後經人著色，被告諸
        人或相關公務員均無成立上揭罪名之餘地，因此，調查
        「道路退縮」部分有無經人擅自著色並無實益。況且，
        檢察官亦已調查認上開建築圖中「道路退縮」部分，並
        未經人擅自著色，已如前述。
    (三)聲請人其他質疑：
      聲請人認原檢察官就「道路退縮地」與「道路扣除地」，
      「私設道路」與「既成道路」之間區別，並未加以釐清，
      因認檢察有應調查之證據未予調查之違誤等語。惟查，上
      開事項均專屬行政機關依其職權判斷或裁量，並依其判斷
      或裁量作成行政處分之範圍，該管行政機關既作成行政處
      分，除經依法循行政爭訟程序予以變更外，任何人（包含
      司法機關及作成該行政處分之機關）均應予尊重，是以，
      此種行政機關依其職權所為之判斷或裁量，非屬檢察官或
      本院審酌之範圍。查苗栗縣政府既依其職權而為判斷，作
      成上開系爭矮磚牆應予拆除之行政處分，則上開聲請人所
      質疑之相關事項，均在職權機關苗栗縣政府之判斷範圍，
      顯非屬檢察官或本院審酌之範圍。聲請人誤向檢察署及本
      院提出此部分質疑，尚非合法。
五、綜上各情，業經原92年度偵字第1291號偵查、及93年度上聲
    議字第672 號再議程序認被告犯罪嫌疑不足，而分別為不起
    訴處分、再議駁回之處分，對照卷內資料，核無不當。聲請
    人聲請交付審判，為無理由。揆諸首揭說明，自應予以裁定
    駁回。
六、爰依刑事訴訟法第258 條之3 第2 項前段，裁定如主文。
中      華      民      國  95    年    9   月    29  日
                   刑事第二庭  審判長法  官  林燦都
                                     法  官  吳炳桂
                                     法  官  楊清益
本件正本證明與原本無異。
本裁定不得抗告。
                                     書記官  劉千瑄
中    華    民    國    95    年    9     月    29    日


司法院資訊處製作；財團法人民間司法改革基金會備份。
